臺灣臺中地方法院刑事判決　　　　　　　94年度易字第1548號
公　訴　人　臺灣臺中地方法院檢察署檢察官
被　　　告　乙○○
　　　　　　　　　　（現另案於臺灣臺中監獄執行中）
上列被告因恐嚇取財案件，經檢察官聲請簡易判決處刑，本院豐
原簡易庭認為不宜以簡易判決處刑（聲請簡易判決處刑案號：九
十四年度偵字第二一二三三號），移由本院刑事庭改依通常程序
審理，本院判決如下：
    主    文
乙○○幫助意圖為自己不法之所有，以恐嚇使人將本人之物交付
，累犯，處有期徒刑肆月，如易科罰金，以佰元折算壹日。
    犯罪事實
一、乙○○前於民國九十二年間因犯竊盜案件，經本院豐原簡易
    庭判處有期徒刑四月確定，於九十三年三月十九日縮刑期滿
    執行完畢。詎乙○○仍不知悔改，明知不詳姓名年籍之成年
    人，收取他人之存摺、帳戶使用，將可能藉由存摺、帳戶遂
    行財產上犯罪之目的，又對於提供帳戶雖無引發他人萌生犯
    罪之確信，但仍以縱若有人持以犯罪亦未違反其本意之意思
    ，而基於幫助之故意，於九十三年四月七日，在位於臺中縣
    大雅鄉○○○路三九號臺中商業銀行大雅分行（下稱臺中商
    銀大雅分行）開立帳號000000000000號存款帳
    戶（下稱系爭存款帳戶）後，隨即於當日某時，在不詳地點
    ，將其所開立之系爭存款帳戶之存摺、金融卡（含密碼），
    交付予不詳姓名年籍之某犯罪集團成員任意使用。嗣該姓名
    年籍不詳之犯罪集團成員於取得乙○○系爭存款帳戶之存摺
    、金融卡（含密碼）後，果意圖為自己不法所有，基於恐嚇
    取財之犯意，於不詳時間，在不詳地點，竊取甲○○所有之
    鴿子十二隻後，再於九十三年六月十八日，打電話予甲○○
    ，在電話中以言詞向甲○○恐嚇稱：你的鴿子在我這裡，要
    匯款新臺幣（下同）二萬元至乙○○系爭存款帳戶，否則不
    歸還鴿子等語，致甲○○心生畏懼，而依該不詳姓名年籍成
    年男子之指示，央請其友人吳崇榮於當日十二時五十分許，
    前往嘉義市第一信用合作社匯款二萬元至乙○○系爭存款帳
    戶。嗣經甲○○報警後循線查獲。
二、案經嘉義市警察局第二分局報請臺灣嘉義地方法院檢察署呈
    請臺灣高等法院臺中分院檢察署核轉臺灣臺中地方法院檢察
    署檢察官偵查後聲請簡易判決處刑，本院豐原簡易庭認為不
    宜以簡易判決處刑，移由本院刑事庭改依通常程序審理。
    理    由
一、訊據被告乙○○固不否認其有於前揭時間、地點開設系爭存
    款帳戶之事實，惟矢口否認有何幫助恐嚇取財之犯行，辯稱
    ：其申請系爭存款帳戶是要作為存錢使用，在開戶當天存了
    一百元，開戶完後就把存摺、金融卡等放在家中沒有使用，
    九十年六月份其準備要存三千元時，才發現其身分證、存摺
    、提款卡及現金三千元在家遭竊遺失，其是將提款卡密碼寫
    在存摺封面上，存摺及提款卡遺失後其有去報案，其存摺、
    提款卡等係遭竊，並無提供他人作為恐嚇取財入帳帳戶用，
    其並無幫助恐嚇取財之犯行等語。惟查：
  (一)被告於前揭時地開立系爭存款帳戶之事實，業據被告坦承不
    諱，且有臺中商銀大雅分行被告存款業務往來申請約定書、
    金融卡資料查詢表、交易明細表各一份附卷足憑，又被告所
    提供他人使用之系爭存款帳戶，遭利用作為恐嚇取財之入帳
    帳戶，並致被害人甲○○匯款二萬元至系爭存款帳戶等情，
    業據被害人甲○○於警訊中指訴綦詳，且有臺中商銀大雅分
    行函覆之被告系爭存款帳戶開戶申請資料、交易明細表及嘉
    義市第一信用合作社匯款回條各一份附卷可稽，被害人甲○
    ○所述遭人恐嚇取財一節，自堪採信。
  (二)又被告辯稱其開立系爭存款帳戶是自己要存款使用，並無將
    系爭存款帳戶存摺、金融卡及密碼交給他人使用，而係遭人
    竊取，其有報案等語。然查，被告於檢察官偵查中先稱其開
    戶目的係為存工錢等語（見臺灣嘉義地方法院檢察署九十三
    年度偵字第六六七六號偵查卷第八頁），於本院審理時復改
    稱其開戶是為要給其女兒看其有在存錢等語，是就其為何開
    立系爭存款帳戶一事，前後所述不一，即屬有疑；又被告自
    承其當時已有開立清泉崗郵局之存款帳戶，參以被告所稱其
    當時係在南投縣名間鄉從事水電工作，薪資係每半個月領現
    金一次等語（見臺灣臺中地方法院檢察署九十三年度偵字第
    二一二三三號偵查卷第十八頁），顯見系爭存款帳戶並非被
    告工作地點所要求開立作為薪資轉帳使用，又以被告當時既
    有開立郵局帳戶且已在使用，衡諸常情，被告直接以該清泉
    崗郵局之存款帳戶作為其薪資存款及日常使用即足，並無特
    別再開立系爭存款帳戶之必要；況且被告實際上亦無任何薪
    資存入系爭存款帳戶內，其所辯開立系爭存款帳戶係作為薪
    資存款使用等語，即與常情未合，並無足採。又查被告系爭
    存款帳戶之交易明細表所示，被告於當日九時三十九分一秒
    許，存入一百元開戶後，隨即於同日九時三十九分三十三秒
    許，將所存入之一百元提領出來，此亦有被告系爭存款帳戶
    之交易明細表一份附卷足參，亦與被告所述開戶存錢係為供
    讓其女兒知其有存錢之目的未合；再者，經向臺中縣警察局
    豐原分局函查結果，並無任何被告家中遭竊之報案紀錄；此
    有臺中縣警察局豐原分局九十四年五月五日函一份附於偵查
    卷可稽；而如被告所述其開立系爭存款帳戶之目的在於存錢
    ，並將該存摺讓其女兒可以查看，則該存摺、金融卡及密碼
    既均失竊且已報案，衡情亦應一併至銀行辦理掛失申請補發
    後得以繼續存款使用，始符合其開立系爭存款帳戶是要讓其
    女兒查看安心之目的，何以被告僅報案，惟並未辦理掛失補
    發存摺、金融卡及密碼，是被告此部分所述，亦與常情不符
    。是被告所辯系爭存款帳戶存摺、金融卡及密碼遭竊遺失等
    語，要屬不實。
  (三)另被告辯稱其僅於開戶當天存入一百元，嗣後即無再使用該
    帳戶，且開戶當天即拿回家且由自己保管，並未在外遺失，
    其並無交付他人使用，其係遭竊云云。然依被告系爭存款帳
    戶之交易明細表所示，系爭存款帳戶於開戶當日，除被告開
    戶所存入之金額一百元之紀錄外，同時亦有金額二千元至四
    千元不等共十三筆之匯入款交易及三筆金額分別為一萬二千
    元、二萬元及一萬九千元之提款紀錄，是如被告所述其於開
    戶當日即將帳戶存摺、金融卡及密碼帶回家存放，並無供自
    己或交予他人使用，何以當日仍會有如此多筆成功之交易紀
    錄。且衡情此等犯罪集團成員一方面須利用帳戶所有人所提
    供之帳戶，另一方面亦須防堵其等犯恐嚇取財所得之款項遭
    帳戶所有人先一步提領之可能，遑論本件被告帳戶如係遭竊
    ，更有可能遭被告至金融金融機構辦理掛失後申請補發存摺
    、金融卡及密碼，而將款項提領一空之可能，顯見系爭存款
    帳戶之存摺、金融卡及密碼確係被告自行交予犯罪集團使用
    甚明（至檢察官聲請簡易判決處刑書雖指被告有交付印章之
    行為，惟此部分既非必須，又乏積極證據，自無從加以認定
    ）。
  (四)末按，刑法上之故意，分直接故意（確定故意）與間接故意
    （不確定故意），「行為人對於構成犯罪之事實，明知並有
    意使其發生者」為直接故意。「行為人對於構成犯罪之事實
    ，預見其發生而其發生並不違背其本意者」為間接故意。又
    金融帳戶為個人理財之工具，申請開設金融帳戶並無任何特
    殊之限制，一般民眾皆能自由申請開戶，並得同時在不同金
    融機構申請多數存款帳戶使用，乃眾所周知之事實，依一般
    人之社會生活經驗，倘係合法收入，本可自行向金融行庫開
    戶使用，而無向使用他人帳戶之必要。苟有不以自己名義申
    請開戶，反向不特定人蒐購他人之金融機構帳戶使用者，衡
    情應能懷疑蒐購帳戶之人目的在於詐取他人財物，或向人恐
    嚇財物，且俗稱擄鴿勒贖之竊取有飼主之鴿子後再向鴿主恐
    嚇交付贖款以領回失鴿而恐嚇取財等犯罪類型層出不窮，該
    等犯罪多數均係利用人頭帳戶作為出入帳戶，並經媒體廣為
    披載，參以本件被告係成年且有相當智識之人，對此應知之
    甚詳，且被告有在外工作，顯然應曾有接觸過報章媒體，而
    應知關於人頭帳戶被利用作為犯罪使用之訊息，復觀之被告
    辦理帳戶供不認識之人使用，有違前開社會經驗法則，被告
    對於上揭不法情事亦有認知。是被告對於前開不詳姓名年籍
    之成年男子實施恐嚇取財之犯行應可預見，且被告對於該男
    子利用其帳戶向人恐嚇財物，並無違背其本意。復按刑法上
    之幫助犯，係指以幫助之意思，對於正犯資以助力，而未參
    與實施犯罪之行為者而言，本件被告等所參與者，分別係恐
    嚇取財構成要件以外之行為，故應以恐嚇取財之幫助犯論之
    。被告空言否認幫助恐嚇取財之犯行，顯係事後卸責之詞，
    委無足採，事證明確，其犯行應堪認定。
二、核被告乙○○所為，係犯刑法第三十條第一項、第三百四十
    六條第一項之幫助恐嚇取財罪。至系爭存款帳戶之交易明細
    表除本件甲○○之匯款紀錄外，雖另有「侯仁鵬」等人轉帳
    之紀錄，惟系爭存款帳戶僅有被害人甲○○一次之報案紀錄
    ，未見「侯仁鵬」等人有遭恐嚇取財而匯款至系爭存款帳戶
    之陳述，故並無證據證明「侯仁鵬」等人有被恐嚇取財而匯
    款至被告系爭存款帳戶之情事，附此敘明。查被告前於九十
    二年間因犯竊盜案件，經本院豐原簡易庭判處有期徒刑四月
    確定，於九十三年三月十九日縮刑期滿執行完畢，有臺灣高
    等法院被告全國前案紀錄表及臺灣臺中地方法院檢察署刑案
    資料查註紀錄表各一份附卷足憑，其受有期徒刑之執行完畢
    後，五年以內再犯本件有期徒刑以上之罪，為累犯，依法加
    重其刑。被告幫助他人犯罪，係從犯，應依刑法第三十條第
    二項之規定，減輕其刑，並依法先加後減。爰審酌被告提供
    系爭存款帳戶予不法份子使用，非惟幫助恐嚇取財者遂行其
    目的，同時使渠等得以隱匿其真實身分，減少遭查獲之風險
    ，愈使其肆無忌憚，加深犯罪之猖獗，惟念及被告並未實際
    參與本件恐嚇取財之犯行，責難性較小，被告只提供系爭存
    款帳戶之存摺及金融卡，被告與上開不詳年籍姓名之人之關
    連性親疏，於此類型犯罪之角色輕重，嗣後仍未坦承犯行，
    犯後態度良窳等一切情狀，量處如主文所示之刑，並諭知易
    科罰金之折算標準。
據上論斷，應依刑事訴訟法第四百五十二條、第二百九十九條第
一項前段，刑法第三十條第一項、第三百四十六條第一項、第三
十條第二項、第四十七條、第四十一條第一項前段，罰金罰鍰提
高標準條例第一條前段、第二條，判決如主文。
中　　華　　民　　國　　94　　年　　11　　月　　24　　日
                  刑事第六庭    審判長法  官  簡源希
                                      法  官  鄧敏雄
                                      法  官  戴博誠
上正本證明與原本無異。
如不服本判決，應於送達後十日內向本院提出上訴狀（須附繕
本），上訴於臺灣高等法院臺中分院。
                                      書記官  鄭淑英
中　　華　　民　　國　　94　　年　　11　　月　　24　　日
【附錄本案論罪科刑法條】
刑法第三十條：
幫助他人犯罪者，為從犯。雖他人不知幫助之情者，亦同。
從犯之處罰，得按正犯之刑減輕之。
刑法第三百四十六條第一項：
意圖為自己或第三人不法之所有，以恐嚇使人將本人或第三人之
物交付者，處六月以上五年以下有期徒刑，得併科一千元以下罰
金。
